【裁判字號】    99,竹小,396
【裁判日期】    991231
【裁判案由】    損害賠償
【裁判全文】
臺灣新竹地方法院民事小額判決         99年度竹小字第396號
    原      告  龔恒美
    被      告  吳皇都
    訴訟代理人  吳姿妃
上列當事人間損害賠償事件，本院於民國99年12月22日辯論終結
，判決如下﹕
    主    文
被告應給付原告新臺幣貳萬貳仟柒佰玖拾陸元及自民國九十九年
十一月二十五日起至清償日止，按年息百分之五計算之利息。
原告其餘之訴駁回。
訴訟費用由被告負擔新臺幣陸佰元，由原告負擔新臺幣肆佰元。
本判決第一項得假執行。
    事  實
一、原告主張：
    (一)緣被告於民國（下同）99年7 月10日上午11時許，駕駛車
      牌號碼0300-LP 號自用小客車，沿新竹市○○路由南往北
      行駛，至新竹市○○路與民生路口欲左轉時，應注意轉彎
      車須讓直行車先行，且當時天氣晴、日間自然光、視距良
      好，就其知識、能力等情狀，並無不能注意之情事，竟疏
      未注意，冒然左轉。適原告駕駛車牌號碼JZ-7547 號自用
      小客車（下稱系爭車輛）沿新竹市○○路由東往西直行，
      俟綠燈亮起，慢慢起步，被告竟煞避不及，所駕之車右前
      車頭觸碰系爭車輛左側中間與左後方車身，致毀損不能使
      用。
    (二)原告因系爭車輛毀損送修支出新臺幣（下同）39,850元。
      因被告拒不給付，為此，起訴請求被告給付39,850元及自
      起訴狀繕本送達之翌日起至清償日止，按年息百分之5計
      算之利息。
二、被告則以：當時自北大路左轉（全國加油站）時，原告直接
    自前面開過來，若原告係停等紅綠燈的話，即會直接撞擊上
    去，不會有鈑金一直刮的痕跡。被告的車輛是要左轉，系爭
    車輛過來，故被告的車是右前受損。被告開過來時，原告也
    開過來，所以事前沒有看到原告的車。當初事情發生之時，
    雙方協議做鑑定，一人負擔一半，但原告沒有去鑑定。就本
    件車禍雙方均有疏失，原告主張的修車的費用太高並不合常
    理云云置辯。
三、得心證之理由：
    (一)原告主張之上開事實，業經提出新竹市○○○道路交通事
      故當事人登記聯單、新竹市○○○道路交通事故初步分析
      研判表、照片、估價單等件為證，且經本院依職權向新竹
      市警察局調閱本件車禍事故資料。按汽車行駛至交岔路口
      ，轉彎車應讓直行車先行，道路交通安全規則第102 條第
      1 項第6 款前段定有明文。次按汽車行駛時，駕駛人應注
      意車前狀況，並隨時採取必要之安全措施，同規則第94條
      第3 項亦有明文。復按指向線，用以指示車輛行駛方向，
      以白色箭頭劃設於車道上，本標線設於交岔路口方向專用
      車道上與禁止變換車道線配合使用時，車輛須循序前進，
      並於進入交岔路口後遵照所指方向行駛，道路交通標誌標
      線號誌設置規則第188 條定有明文。經查，被告不否認當
      時左轉，且未看見系爭車輛，所駕之車輛係右前受損，此
      有本院99年12月22日言詞辯論筆錄在卷可稽。再觀之本件
      事故發生後，系爭車輛停於民生路內側車道，被告所駕之
      車停於民生路外側車道，有新竹市○○○道路交通事故照
      片數幀附卷可憑，顯見被告未依左轉彎指向線駛入民生路
      內側車道。又系爭車輛自左前側車門至左後側車門凹陷、
      刮傷，有照片足參，可知系爭車輛已先於被告駕駛之車進
      入民生路與北大路口，被告卻於本件事故發生前未見系爭
      車輛，顯然被告未注意車前狀況。而本件交通事故發生當
      時路況順暢、晴天、日間有自然光線、柏油乾燥路面、無
      缺陷、無障礙物、視距良好、標誌、標線清楚，此亦有新
      竹市○○○○○ 道路交通事故談話紀錄表及現場照片在卷
      可佐，是以，客觀上亦無不能注意之情事。綜上，被告駕
      駛車輛疏於注意車前狀況，且未遵守指向線行駛於肇事地
      點，並於左轉彎時，未讓直行之系爭車輛先行，致系爭車
      輛因受撞擊而受損，其有過失，至為明確。
    (二)被告辯稱原告就本件車禍之發生亦有過失云云，惟查系爭
      車輛乃直行車輛，又先於被告所駕之車進入北大路與民生
      路口，已為本院如上之認定，且被告就原告與有過失此有
      利於己之事實未提出相關事證以供本院審酌，所辯自難採
      信。堪認本件車禍之發生應由被告負過失之責。
    (三)再按汽車、機車或其他非依軌道行駛之動力車輛，在使用
      中加損害於他人者，駕駛人應賠償因此所生之損害。又按
      不法毀損他人之物者，應向被害人賠償其物因毀損所減少
      之價額，民法第191 條之2 、第196 條分別定有明文。另
      按物被毀損時，被害人除得依民法第196 條請求賠償外，
      並不排除民法第213 條至第215 條之適用，依民法第196
      條請求賠償物被毀損所減少之價額，得以修復費用為估定
      之標準，但以必要者為限（例如︰修理材料以新品換舊品
      ，應予折舊），亦有最高法院77年度第9 次民事庭會議之
      決議、最高法院73年度台上字第1574號判決可資參照。準
      此，原告依據侵權行為之法律關係，請求被告賠償系爭車
      輛所受之損害即修復之必要費用，自屬有據。原告主張系
      爭車輛因遭被告撞擊，預估修復費用為39,850元（鈑金塗
      裝拆裝等工資20,900元、零件18,950元），業經原告提出
      瑞發工業社估價單為佐，被告雖辯稱金額過高，並不合理
      ，然未舉證證明此等修復項目及金額有何非系爭車輛因本
      件車禍所致之損害，故其此部分辯解，並不足採。系爭車
      輛係於85年5 月4 日發照使用，業經本院當庭勘驗原告所
      提行車執照屬實，算至本件事故發生時（即99年7 月10日
      ）已使用逾14年。依行政院(79)財字第0670號、臺(45)財
      字第1480號令公布之固定資產耐用年數表及固定資產折舊
      率表，自小客車耐用年數為5 年，系爭車輛使用已逾5 年
      ，故其折舊年數以5 年計，採定率遞減法計算其折舊，每
      年折舊率千分之369 ，是依前揭說明，以新品取代舊品間
      之差價應予扣除。系爭車輛零件扣除折舊金額後，被告所
      應賠償之零件部分修理費用為1,896 元（計算方式如附表
      ）。另關於拆裝、烤漆、鈑金及車輪定位等費用合計20,9
      00元，因無折舊之問題，且該部分之支出係屬修復系爭車
      輛所必要之費用，是此部分費用被告自應全數賠償。準此
      ，系爭車輛之必要修復費用共為22,796元（計算方式為：
      1896＋20900＝22796 ）。
    (四)從而，原告請求被告賠償之金額在22,796元範圍內及自起
      訴狀繕本送達翌日即99年11月25日（起訴狀繕本於99年11
      月24日送達，有送達證書可稽）起至清償日止，按年息5
      ％計算之利息，為有理由，應予准許，逾此部分之請求，
      即屬無據，應予駁回。
四、假執行之宣告：
    本件為小額訴訟事件，就原告勝訴部分，爰依職權宣告假執
    行，並於判決時確定兩造各應負擔之訴訟費用額如主文第3
    項所示。
五、據上論結，本件原告之訴為一部有理由，一部無理由，依民
    事訴訟法第436 條之23、第436 條第2 項、第79條、第436
    條之19第1 項、第436 條之20，判決如主文。
中    華    民    國    99    年    12    月    31    日
                  新竹簡易庭    法  官  盧玉潤
以上正本係照原本作成。
如對本判決上訴，非以其違背法令為理由不得為之，且須於判決
送達後20日內以上訴狀記載上訴理由向本院提出上訴狀。
中    華    民    國    99    年    12    月    31    日
                                書記官  謝國聖
┌────────────────────────────┐
│JZ-7547號自小客車零件損失金額為1,896元                  │
├─────┬──────────────────────┤
│第一年折舊│18950×0.369＝6993                          │
├─────┼──────────────────────┤
│第二年折舊│(00000-0000)×0.369＝4412                   │
├─────┼──────────────────────┤
│第三年折舊│(00000-0000-0000)×0.369＝2784              │
├─────┼──────────────────────┤
│第四年折舊│(00000-0000-0000-0000)×0.369＝1757         │
├─────┼──────────────────────┤
│第五年折舊│(00000-0000-0000-0000-1757)×0.369＝1108    │
├─────┴──────────────────────┤
│折舊後之金額﹕00000-0000-0000-0000-1757-1108＝1896      │
│（小數點以下均四捨五入）                                │
└────────────────────────────┘

司法院資訊處製作；財團法人民間司法改革基金會備份。
